【裁判字號】    90,自緝,4
【裁判日期】    900629
【裁判案由】    偽造文書
【裁判全文】
臺灣士林地方法院刑事判決                              九十年度自緝字第四號
    自  訴  人  乙○○
    被      告  甲○○
    選任辯護人  楊沛生
右列被告因偽造文書案件，經自訴人提起自訴，本院判決如左：
    主  文
甲○○無罪。
    理  由
一、自訴意旨略以：緣被告甲○○係設址於台北縣汐止鎮（現已升格為汐止市○○○
    街二五號二樓「盈越企業股份有限公司」（下稱盈越公司）之負責人，明知盈越
    公司負債累累，經營困難，隨時有倒閉之虞，乃欲逃避法律上應負之責任，於民
    國（下同）七十八年六月十二日，趁自訴人在國外之際，未經自訴人同意，擅自
    於公司變更登記申請表上，偽稱自訴人同意擔任盈越公司之董事長，逕向台北市
    政府建設局申請變更登記，使自訴人成為盈越公司之負責人，嗣盈越公司因經營
    不善，於七十八年十二月十六日向台北市政府建設局申請暫停營業，而被告亦乘
    機與其夫張越麟遠走新加坡，自訴人卻因盈越公司積欠關稅、貨物稅等稅款合計
    新台幣二百五十萬元，遭法院及稅捐機關催繳傳訊及限制出境，雖經自訴人陳情
    及異議，迄今並無結果，致自訴人身受其苦，因認被告涉有刑法第二百十四條之
    使公務員登載不實罪嫌云云。
二、按犯罪事實應依證據認定之，無證據不得推定其犯罪事實；又不能證明被告犯罪
    者，應諭知無罪之判決，刑事訴訟法第一百五十四條、第三百零一條第一項分別
    定有明文。再認定被告有罪之事實，應憑證據，如未能發現相當之證據，或證據
    不足以證明，自不能以推測或擬制之方法，以為裁判之基礎；且認定犯罪事實所
    憑之證據，其為訴訟上之證明，須達於通常一般人均不致有所懷疑，而得確信其
    為真實之程度者，始得據為有罪之認定，倘其證明尚未達到此一程度而有合理之
    懷疑存在時，尚難為有罪之認定基礎；苟積極證據不足以為不利於被告事實之認
    定，即應為有利於被告之認定，更不必有何有利之證據，最高法院三十年上字第
    八一六號、四十年台上字第八六號、七十六年台上字第四九八六號分別著有判例
    可資參照。
三、訊據被告甲○○堅詞否認有何上開偽造文書犯行，並辯稱：當時伊只是掛名，實
    際負責人是伊先生張越麟，變更負責人之事伊並不清楚，且盈越公司所召開之董
    事會、股東會伊都不知道，況伊也沒有出席，該公司是伊先生在經營，至伊自己
    則在一家建設公司上班，伊都未在盈越公司，真正情況伊不清楚，只聽伊先生說
    要將負責人登記為乙○○等語。
四、經查，被告自七十六年十一月間起雖登記為盈越公司之董事長，惟盈越公司實際
    上係由被告之夫張越麟經營，為實際負責人，而被告本身則在某家建設公司上班
    ，平日並不處理盈越公司任何事務，且盈越公司嗣於七十八年六月間改選董監事
    及改推自訴人為董事長之事，係由張越麟與自訴人洽談協商，被告始終未曾參與
    其事乙節，不惟被告供明在卷，亦據證人即被告之夫張越麟於審理時到庭陳述明
    確（見本院九十年六月二十一日審判筆錄），且自訴人亦自承知悉被告未在盈越
    公司做事，只是掛名的等情（見本院九十年六月二十一日審判筆錄），又證人張
    越麟與被告有夫妻至親情誼，以妻名義為公司掛名之負責人，而由夫實際經營公
    司業務，乃一般公司行號所常見，是被告應無參與盈越公司之實際業務，足堪認
    定；再查，盈越公司於七十八年六月間改選董監事及改推自訴人為董事長之事，
    係由被告之夫張越麟出面與自訴人洽談，被告並未參與其事，且為改選董監事所
    召集之股東會及董事會，被告均未出席，皆由被告之夫張越麟委請某會計師事務
    所辦理乙事，除據證人張越麟供證綦詳，亦核與自訴人所述：當時在變更之前，
    與被告的先生有口頭談到變更負責人之事，但伊有提出所需條件，因條件還沒有
    談攏，所以沒有寫任何書據，而此事伊都跟被告之夫張越麟接洽，並沒有與被告
    談過（見本院九十年六月二十一日審判筆錄）等情節相符，又有自訴人所呈載有
    「茲因被告回國後，自訴人與被告之夫張越麟相見，得知本案變更負責人乙案係
    張越麟所辦理，與被告無涉」等內容之刑事撤回狀乙份附卷可稽，足證被告對於
    本件盈越公司變更負責人之事確係不知情，遑論有何使公務員登載不實之行為。
    故尚不能以公司登記資料上有被告為董事長一事，即遽認被告有偽造文書犯行，
    是被告所辯不知盈越公司負責人已變更為自訴人云云，尚稱合於情理，堪予採信
    。此外，別查無其他積極證據足認被告有何使公務員登載不實之犯行，揆諸前揭
    說明，既不能證明被告犯罪，即應為無罪之諭知。
據上論斷，應依刑事訴訟法第三百四十三條、第三百零一條第一項，判決如主文。
中      華      民      國      九十      年      六    月    二十九    日
                                臺灣士林地方法院刑事第三庭
                                    法  官  李  育  仁
如不服本判決，應於判決送達後十日內，向本院提出上訴狀。


司法院資訊處製作；財團法人民間司法改革基金會備份。
